臺灣高等法院臺中分院刑事判決　　　　　　　　　　九十三年度上易字第九五九號
　　上　訴　人　臺灣彰化地方法院檢察署檢察官
　　上　訴　人
　　即　被　告　甲○○
右上訴人等因被告妨害名譽案件，不服臺灣彰化地方法院九十三年度易字第十九號中
華民國九十三年六月十一日第一審判決（起訴案號：臺灣彰化地方法院檢察署九十二
年度偵字第九四二二號），提起上訴，本院判決如左：
    主　　  文
原判決撤銷。
甲○○散布文字，指摘足以毀損他人名譽之事，處拘役貳拾日，如易科罰金，以佰
元折算壹日。
    事  　　實
一、甲○○因不滿於民國（下同）九十一年六月間與其在網路上結識之乙○○，隱瞞
    其係有婦之夫之事實，且與其發生性關係後即避不見面，竟意圖散佈於眾，於九
    十一年底（起訴書誤載為九十二年一月底）某日，在其位於彰化縣彰化市○○里
    ○○路一四九巷十七號住處，利用電腦透過所申請之中華電信ＡＤＳＬ網路撥接
    帳號上網，至奇摩網站所申請使用之網頁空間架設網頁「網頁名稱：網路騙子大
    公開」（網址：http：//home.kimo.com.tw/fire5332/0.htm），於九十二年二
    月九日凌晨一時十二分五秒，在上開網頁上刊登乙○○之照片、姓名等資料，，
    以「野火」之署名，在上開不特定人均得以上網瀏覽、共見共聞之網頁上，以文
    字指摘辱罵乙○○係「『死賤人』、『臭俗辣』、「此人行為不端，影響社會風
    氣，專門在網路上騙人一夜情，把自己裝的很紳士，事實上只是臭俗辣而已」，
    並接續張貼回應內容為「你是畜牲生的養大的吧！難怪啦！聽說畜牲早就婚了，
    也有生幾隻小畜牲呢？一家子都是畜牲，都是狗雜碎，都不要臉，都下賤」、「
    咦？！不是人類才有肖像權的嗎？我公布的是畜牲！我百分之百非常確定，照片
    上的不是人，是畜牲，而且還是極為下賤的畜牲，狗雜碎呢，若牠肯下跪認錯或
    多或少有點人樣吧！（沒看過畜牲會認錯的吧？）所以，別逗了，別無聊到替一
    隻死不認錯的畜牲，爭什麼肖像權，牠根本不配當人，知嗎？」等數篇文字，使
    不特定人皆可上網瀏覽上開文章，而公然侮辱乙○○並足以毀損乙○○之名譽。
    直至九十二年六月三十日，由乙○○報請內政部警政署電信警察隊第二中隊循線
    查獲。
二、案經乙○○訴由內政部警政署電信警察隊第二中隊報請臺灣彰化地方法院檢察署
    檢察官偵查起訴。
    理 　　 由
一、訊據被告即上訴人（以下簡稱被告）甲○○固坦承有於右揭時間，以「野火」之
    署名在網頁上指罵告訴人乙○○「死賤人」、「臭俗辣」及張貼內容如事實欄所
    載字樣之回應文章等情不諱，惟矢口否認涉有何公然侮辱及加重誹謗之犯行，辯
    稱：伊在前揭網頁上所載係事實，且係善意發表言論避免他人受騙，告訴人在網
    路上騙人一夜情，「死賤人」、「臭俗辣」等語雖然會污辱到他人，但不會侮辱
    到告訴人乙○○，因為告訴人乙○○的作為是平常人不會做的云云。惟查：
（一）按犯罪事實之全部均為告訴乃論之罪，且其被害人相同者，其行為為一個，且
      為一罪時，如接續犯、繼續犯，其告訴之效力固及於全部，但如為數罪時（如
      想像競合犯），則視被害人告訴意思而決定告訴之範圍；其行為為數個時，如
      牽連犯、連續犯，被害人僅就其一部告訴，固亦非法之所禁。雖本件告訴人乙
      ○○於警詢對被告提出告訴，其告訴內容之真意，固係僅就被告於九十二年二
      月九日凌晨一時十二分五秒，在網頁上名為「網路騙子大公開」中之指述所涉
     之公然侮辱及誹謗罪嫌提出告訴一節，已據告訴人乙○○於原審準備程序及審
      理時陳稱：「（問：你於九十二年六月十三日警詢時，告的是那一部分？）是
      指警卷內公告日期為九十二年二月九日網路騙子大公開的部分。（問：九十二
      年六月三十日以後的部分，你是否有提出告訴？）沒有」等語（詳見原審九十
      一年度訴緝字第六四八號卷第十一頁）明確，徵以告訴人乙○○於警詢表明提
      出告訴之際，係檢附前開網頁列印資料影本（有告訴人前開警詢筆錄、上開網
      頁資料影本在警卷內可資查考），堪認告訴人乙○○前開於原審準備程序及審
      理時之陳述與其告訴範圍之真意相符，合先敘明。查本件被告前開於奇摩網站
      所申請使用之網頁空間架設網頁「網頁名稱：網路騙子大公開」（網址：http
      ：//home.kimo.com.tw/fire5332/0.htm），於九十二年二月九日凌晨一時十
      二分五秒，所張貼之文章後，其回應文章均係對該九十二年二月九日凌晨一時
      十二分五秒，所張貼之文章後為回應，且係於時間密接下，對同一被害人乙○
      ○接續為之，應認係接續犯行，是對於接續犯，其告訴人乙○○告訴之效力應
      及於被告接續所為之全部犯行，是本件告訴人乙○○告訴之效力應及於被告在
      九十二年二月九日凌晨一時十二分五秒張貼之文章後之接續回應之文章，附此
      敘明。
（二）刑法第三百零九條第一項之公然侮辱罪，以行為人在不特定人或多數人得以共
      聞共見之狀態，對他人以口頭、文書、圖書等方式而為抽象漫罵、輕蔑表示之
      行為，足使被漫罵輕蔑者在精神上、心理上有感受到難堪或不快之虞者，而具
      有侵害他人名譽之一般危險，即足當之；被告在前開不特定人得以共聞共見之
      網頁上，公然以文字辱罵及指摘告訴人「死賤人」、「臭俗辣」、「此人行為
      不端，影響社會風氣，專門在網路上騙人一夜情，把自己裝的很紳士，事實上
      只是臭俗辣而已」、「你是畜牲生的養大的吧！難怪啦！聽說畜牲早就婚了，
      也有生幾隻小畜牲呢？一家子都是畜牲，都是狗雜碎，都不要臉，都下賤」、
      「咦？！不是人類才有肖像權的嗎？我公布的是畜牲！我百分之百非常確定，
      照片上的不是人，是畜牲，而且還是極為下賤的畜牲，狗雜碎呢，若牠肯下跪
      認錯或多或少有點人樣吧！（沒看過畜牲會認錯的吧？）所以，別逗了，別無
      聊到替一隻死不認錯的畜牲，爭什麼肖像權，牠根本不配當人，知嗎？」等數
      篇文字，客觀上已達於使告訴人感受到難堪、不快之程度及毀損告訴人乙○○
      之名譽，被告顯有上開公然侮辱而毀損告訴人乙○○名譽之行為，被告以其個
      人主觀之感受，認其指述告訴人乙○○係「死賤人」、「臭俗辣」及「此人行
      為不端，影響社會風氣，專門在網路上騙人一夜情，把自己裝的很紳士，事實
      上只是臭俗辣而已」、「你是畜牲生的養大的吧！難怪啦！聽說畜牲早就婚了
      ，也有生幾隻小畜牲呢？一家子都是畜牲，都是狗雜碎，都不要臉，都下賤」
      、「咦？！不是人類才有肖像權的嗎？我公布的是畜牲！我百分之百非常確定
      ，照片上的不是人，是畜牲，而且還是極為下賤的畜牲，狗雜碎呢，若牠肯下
      跪認錯或多或少有點人樣吧！（沒看過畜牲會認錯的吧？）所以，別逗了，別
      無聊到替一隻死不認錯的畜牲，爭什麼肖像權，牠根本不配當人，知嗎？」等
      語，並未侮辱告訴人乙○○毀損告訴人乙○○名譽云云，尚無可採。
（三）按言論自由為人民之基本權利，憲法第十一條有明文保障，國家應給予最大限
      度之維護，俾其實現自我、溝通意見、追求真理及監督各種政治或社會活動之
      功能得以發揮。惟為兼顧對個人名譽、隱私及公共利益之保護，法律尚非不得
      對言論自由依其傳播方式為合理之限制。刑法第三百十條第一項及第二項誹謗
      罪即係保護個人法益而設，為防止妨礙他人之自由權利所必要，符合憲法第二
      十三條規定之意旨（司法院大法官會議釋字第五Ｏ九號解釋參照）。是國家固
      應給與予民言論自由之最大限度維護，以避免發生寒蟬效應，然亦應區分漫
      或惡意攻訐與言論自由之分際，以免混淆國家保障言論自由之美意，徒使有心
      人士利用言論自由作為侵害個人名譽、隱私或公共利益之工具。經查，被告散
      布文字，指摘足以毀損告訴人名譽之事，既經證明被告指摘之事情確為虛偽，
      且為被告事前所明知，則本案所應審究者，尚有被告前開所為，是否為以善意
      發表言論，而有對於可受公評之事，為適當之評論或對公眾集會之記事，為適
      當之載述，而屬不罰之情形。按刑法第三百十一條固規定「以善意發表言論，
      而有左列情形之一者，不罰：一、因自衛、自辯或保護合法之利益者。二、公
      務員因職務而報告者。三、對於可受公評之事，而為適當之評論者。四、對於
      中央及地方之會議或法院或公眾集會之記事，而為適當之載述者。」，然所謂
      以「善意」發表言論，需無非法攻訐他人之意思，亦即無誹謗他人名譽之意圖
      ，且就大多數人利害攸關之可受公評事項，而為「適當」之評論或對於集會之
      記事，而為「適當」之載述，均應有一定之限度，絕非濫無範圍，其目的在於
      調和社會對特定人格者，在社會生活地位評價之保護及公共利益與言論自由。
      經查：
  １、被告雖辯稱：伊於九十一年六月二十一日晚上約八時許，在奇摩網站聊天室認
      識告訴人，當晚告訴人就找伊去喝咖啡，伊明確向告訴人表明不要一夜情，之
      後連續幾日告訴人均與伊見面，並謊稱為單身，伊與告訴人交往係認定為男女
      朋友關係，惟告訴人於九十一年六月二十六日與伊發生性關係，並於隔日與其
      同遊八卦山後，隨即避不見面，並斷絕與被告之通話，且伊於九十一年六月底
      ，撥打告訴人所交付名片【其上印載告訴人為幸運草生物科技有限公司（以下
      簡稱幸運草公司）之總經理】上之電話，結果竟為空號，伊又請住居幸運草公
      司附近之友人王世宗前往名片上所載之地址查看，王世宗告知上開地址並無幸
      運草公司，伊才知道被騙；伊在網頁上所述係屬事實，且係為了避免告訴人在
      網路上繼續騙取一夜情，才會在網頁上公布告訴人，並無誹謗之犯行等語。
  ２、被告於九十二年二月九日凌晨一時十二分許，在其住處以電腦連結至奇摩網站
      所申請使用之網頁空間「網頁名稱：網路騙子大公開」，以「野火」之署名，
      貼上告訴人乙○○之照片，並以文字指述「網路騙子大公開、姓名乙○○（死
      賤人）、暱稱stuck、身高一六六、體重五九左右、苗栗三義人、客家人、會
      說客家話。此人行為不端，影響社會風氣，專門在網路上騙人一夜情，把自己
      裝得很紳士，事實上只是個臭俗辣而已‧‧‧你想一般女孩子發生這種事，有
      多少年會敢說出，我想九成九不會說出來，我為什麼要唯恐天下人不知的到處
      說？我真的是豁出去，連他照片我都敢公布出來，也不怕他知道後，是不是真
      的要告我。ps.請大家用力把這個轉寄出去，可以減少受害人，也算是做做公
      德。」等語一情，固為被告所是認，且有上開網頁列印資料在卷可稽，且告訴
      人乙○○在網路上之男女交友聊天區結識被告之際，確係已婚之身分，而告訴
      人乙○○亦未將其已婚之婚姻狀況告知被告，告訴人乙○○第一次在網路上與
      被告聊天時，就想與被告發生一夜情，且告訴人乙○○與被告初次見面時，曾
      向被告提議要去飯店，惟為被告所拒，嗣告訴人乙○○於翌日或第三天又與被
      告見面，兩人一起喝咖啡、吃東西，告訴人乙○○於該日晚上或第二天晚上與
      被告在汽車旅館內發生性關係，於次日共同前往八卦山遊玩後，即未曾再撥打
      電話與被告或與被告聯絡等情，固據證人即告訴人乙○○於原審審理時證述屬
      實。又被告曾自九十一年六月二十七日起，以其使用之0000000000
      號電話，多次撥打告訴人乙○○所使用之0000000000號、0000
      000000號行動電話，惟上開多通電話之通話時間均係界於二秒至二分四
      一秒之間，通話時間極為短暫，有被告提出之通話紀錄一份在卷可稽（行動電
      話門號0000000000號係被告所使用，又0000000000號、
      0000000000號則均為告訴人乙○○所使用，均據證人即告訴人乙○
      ○於原審審理時證實無誤），足證被告辯稱：告訴人隱瞞已婚之身分與伊發生
      性關係後，旋即避不見面一語，並非虛妄。再者，告訴人乙○○與被告認識時
      曾交付其名片與被告，其中一張印載告訴人乙○○為幸運草公司之總經理，其
      上並有該公司之地址（高雄市○○區○○路四三二號）、電話（０七─000
      0000）、傳真電話（０七─0000000號）一節，亦經證人即告訴人
      乙○○於原審審理時證述為真；而上開名片上之電話及傳真電話，早於告訴人
      乙○○結識被告之前，即分別於九十年十一月三十日、九十年十二月三十一日
      因欠費而遭拆機一情，有中華電信股份有限公司臺灣南區電信分公司高雄營運
      處九十三年四月二十九日高服字第九三Ｃ０六００二二二號函文一件在卷可稽
      。又被告曾委由住居幸運草公司上開名片上所載設址附近之友人王世宗前往高
      雄市○○區○○路四三二號查看，惟經王世宗前往上址探看之結果，上址並無
      幸運草公司，而係另一家公司之名稱，王世宗乃隨即在上開探查現場以電話告
      知被告前開高雄市○○區○○路四三二號之址並無幸運草公司等情，亦據證人
      王世宗於原審審理時到庭證述為真。惟此尚僅屬於告訴人乙○○對於被告之個
      人不當行為，並非告訴人乙○○對於公眾有不當之行為，應屬告訴人乙○○個
      人之私德問題，尚與刑法第三百十條第三項所定不罰要件之「公共利益關聯性
      」無關，而『死賤人』、『臭俗辣』、『畜牲』、『狗雜碎』、『不要臉』『
      下賤』，應屬漫及惡意攻訐之言詞被告果係認有就公益有關讓社會大眾知悉
      之陳述，應無加入上開『死賤人』、『臭俗辣』、『畜牲』、『狗雜碎』、『
      不要臉』『下賤』漫及惡意攻訐言詞之必要，是縱認告訴人乙○○對被告確
      有為如被告所指之不當行為，被告於網路上以右揭事實欄所載之文字指摘告訴
      人乙○○，並不符合刑法第三百十條第三項所定不罰要件。
（四）此外，復有告訴人乙○○於偵查中之指訴、證人即告訴人乙○○於原審審理時
      之證述以及網頁資料影本一份在卷可佐，本件事證明確，被告右揭犯行洵堪認
      定。
二、核被告所為，係犯刑法第三百零九第一項之公然侮辱罪、刑法第三百十條第二項
    之加重誹謗罪，被告所為上開二罪，係以一行為、一犯意為之，為想像競合犯，
    應從一重之加重誹謗罪處斷。原審判決認被告置證明確，予以論罪，固非無見，
    惟按：原審判決就被告接續張貼回應內容為「你是畜牲生的養大的吧！難怪啦！
    聽說畜牲早就婚了，也有生幾隻小畜牲呢？一家子都是畜牲，都是狗雜碎，都不
    要臉，都下賤」、「咦？！不是人類才有肖像權的嗎？我公布的是畜牲！我百分
    之百非常確定，照片上的不是人，是畜牲，而且還是極為下賤的畜牲，狗雜碎呢
    ，若牠肯下跪認錯或多或少有點人樣吧！（沒看過畜牲會認錯的吧？）所以，別
    逗了，別無聊到替一隻死不認錯的畜牲，爭什麼肖像權，牠根本不配當人，知嗎
    ？」等侮辱及毀損告訴人乙○○之文章，認被告能證明為真實，且與公共利益有
    關，認被告此部分未涉及公然侮辱及加重誹謗犯行，顯有未洽（詳如理由欄一之
    （三）所述）。原審法院檢察署檢察官據告訴人乙○○之請求上訴認被告言語惡
    毒，犯後態度惡劣，原審竟僅輕判罰金二千元等語，指摘原審判決不當，本院參
    以本件上開所指原審判決未審酌被告接續回應如事實欄所載犯行以觀，原審判決
    確有不當，是原審法院檢察署檢察官據告訴人乙○○之請求上訴即有理由，被告
    上訴主張原審量刑過重，且伊係就真實事項期使網友免重蹈覆轍而為善意發表等
    語指摘原審判決不當，惟如前理由欄所述一之（三）所述，被告右揭上訴顯無理
    由。然原審判決既有上開可議之處，自應由本院將原審判決予以撤銷改判。審酌
    被告前未曾有犯罪紀錄、素行良好（有臺灣高等法院被告全國前案紀錄表一件在
    卷可憑）、犯罪之動機、目的係因感受到遭告訴人欺騙一夜情之故、在電腦網頁
    上以文字指摘、侮辱告訴人乙○○之犯罪手段、對告訴人乙○○名譽所生之損害
    及被告犯罪後之態度等一切情狀，量處被告拘役二十日，並諭知易服勞役之折算
    標準，以示懲儆。
三、原審法院檢察署檢察官公訴意旨另以：被告甲○○因不滿告訴人乙○○隱瞞其係
    有婦之夫之事實，而與其發生感情糾葛，竟基於意圖散布於眾之概括犯意，自九
    十二年一月底起，利用其位於彰化縣彰化市○○里○○路一四九巷十七號住處，
    以所申請之中華電信ＡＤＳＬ撥接帳號上網，至奇摩網站所申請使用之網頁空間
    上刊登「網頁名稱：網路騙子大公開」（網址： http： //home.kimo.com.tw/
　　fire5332/0.htm），連續以「野火」之署名，刊登告訴人乙○○之照片及個人基
    本資料，並指摘、傳述「此人行為不端，影響社會風氣，專門在網路上騙人一夜
    情，把自己裝的很紳士，事實上只是臭俗辣而已」等足以毀損乙○○名譽之事之
    文字，並連續張貼回應內容為「你是畜牲生的養大的吧！難怪啦！聽說畜牲早就
    婚了，也有生幾隻小畜牲呢？一家子都是畜牲，都是狗雜碎，都不要臉，都下賤
    」、「咦？！不是人類才有肖像權的嗎？我公布的是畜牲！我百分之百非常確定
    ，照片上的不是人，是畜牲，而且還是極為下賤的畜牲，狗雜碎呢，若牠肯下跪
    認錯或多或少有點人樣吧！（沒看過畜牲會認錯的吧？）所以，別逗了，別無聊
    到替一隻死不認錯的畜牲，爭什麼肖像權，牠根本不配當人，知嗎？」等數篇文
    字，使不特定人皆可上網瀏覽上開文章，公然侮辱乙○○，因認被告至九十二年
    二月九日凌晨一時十二分前部分，亦涉有刑法第三百零九第一項之公然侮辱罪及
    同法第三百十條第二項之加重誹謗罪等罪嫌。經查：有關被告自九十一年年底後
    至九十二年二月九日凌晨一時十二分前，在「網頁名稱：網路騙子大公開」之指
    述，如前開理由欄一之（一）所述，尚非告訴人乙○○之告訴範圍，且卷附公開
    乙○○之照片及告訴人乙○○姓名年籍資料，而可確定係公然侮辱告訴人乙○○
    及毀損乙○○名譽之時間九十二年二月九日凌晨一時十二分五秒。亦難認被告自
    九十二年一月底起至九十二年二月九日凌晨一時十二分五秒為之網路留言犯行，
    與本件告訴人乙○○告訴部分有何接續或繼續犯行，而按告訴乃論之罪未經告訴
    者，法院應為不受理之判決，刑事訴訟法第三百零三條定有明文。原審法院檢察
    署檢察官認被告此部分涉有公然侮辱罪及加重誹謗罪之罪嫌，惟依刑法第三百十
    四條之規定，刑法第三百零九第一項之公然侮辱罪、同法第三百十條第二項之加
    重誹謗罪均須告訴乃論，告訴人乙○○並未就此部分提出告訴，已於理由欄一之
    （一）詳述，本應就此部分為被告不受理之判決，惟原審法院檢察署檢察官認被
    告此部分所涉之公然侮辱、加重誹謗二罪嫌間，具有想像競合犯之裁判上一罪關
    係，且其中被告所涉公然侮辱罪嫌與被告前揭經判決有罪之公然侮辱犯行部分，
    具有連續犯之裁判上一罪關係，爰不另為不受理之諭知。
據上論斷，應依刑事訴訟法第三百六十九條第一項前段、第三百六十四條、第二百九
十九條第一項前段，刑法第三百零九條第一項、第三百十條、第五十五條前段、第四
十一條第一項前段，罰金罰鍰提高標準條例第一條前段、第二條，判決如主文。
本案經檢察官達人到庭執行職務
中      華      民      國    九十三    年      十       月    二十八   日
                                  臺灣高等法院臺中分院刑事第三庭
                                        審判長法  官  江  錫  麟
                                              法  官  林  欽  章
                                           法  官  胡  忠  文
右正本證明與原本無異。
不得上訴。
                                              書記官  許  美  惠
中      華      民      國      九十三   年       十      月   二十九   日
附錄論罪科刑法條：
刑法第三百零九條第一項：
公然侮辱人者，處拘役或三百元以下罰金。
刑法第三百一十條
意圖散布於眾，而指摘或傳述足以毀損他人名譽之事者，為誹謗罪，處一年以下有期
徒刑、拘役或五百元以下罰金。
散布文字、圖畫犯前項之罪者，處二年以下有期徒刑、拘役或一千元以下罰金。
對於所誹謗之事，能證明其為真實者，不罰。但涉於私德而與公共利益無關者，不在
此限。
                                                                        Ｉ
